---
title: "Máquinas de soporte vectorial"
author: "Felipe González"
date: Otoño 2015
output: 
  html_document: 
    theme: united
---

```{r}
library(ggplot2)
```

1. Hiperplanos de margen máximo
--

Ejemplo de tres hiperplanos separadores:

```{r}
set.seed(2805)

beta <- c(-1,2)
beta.0 <- 1
dat.1 <- data.frame(x.1=rnorm(10,0,1), x.2=rnorm(10,0,1))
head(dat.1)
dat.1$valor <- as.matrix(dat.1)%*%beta - beta.0
head(dat.1)
dat.1$color[dat.1$valor < 0] <- 'negativo'
dat.1$color[dat.1$valor > 0] <- 'positivo'
ggplot(dat.1, aes(x=x.1,y=x.2, colour=color)) + geom_point(size=5) +
  scale_colour_manual(values=c('red','gray')) +
  geom_abline(intercept=beta.0/beta[2], slope=-beta[1]/beta[2]) +
  geom_abline(intercept=beta.0/beta[2]+0.2, slope=-beta[1]/beta[2]) +
  geom_abline(intercept=beta.0/beta[2]+0.1, slope=-beta[1]/beta[2]+0.4)
```

Optimizamos para encontrar el margen máximo

```{r}


objetivo <- function(X, y){
  func.obj <- function(params){
    beta <- params[1:2]
    beta.0 <- params[3]
    distancias <- (X%*%beta - beta.0)*y*(1/sqrt(sum(beta^2)))
    minimo.margen <- min(distancias)
    -minimo.margen
  }
  func.obj
}
X <- as.matrix(dat.1[,1:2])
y <- (dat.1$color=='positivo') - (dat.1$color=='negativo')
obj.1 <- objetivo(X, y)

res <- optim(par=c(1,1,0), obj.1, method='BFGS')
res
beta <- res$par[1:2]
beta.0 <- res$par[3]
margen <- -res$value
norma <- sqrt(sum(beta^2))
ggplot(dat.1, aes(x=x.1,y=x.2, colour=color)) + geom_point(size=4) +
  scale_colour_manual(values=c('red','gray80')) +
  geom_abline(intercept=beta.0/beta[2], slope=-beta[1]/beta[2], colour='darkblue', size=1.5)+
  geom_abline(intercept=(beta.0+margen*norma)/beta[2], slope=-beta[1]/beta[2], colour='darkblue')+
  geom_abline(intercept=(beta.0-margen*norma)/beta[2], slope=-beta[1]/beta[2], colour='darkblue')


```


2. Clasificadores de soporte vectorial
----

En estos problemas, introducimos holgura.  Nota: en el paquete svm
usamos **costo**: en lugar de considerar la restricción $\sum \zeta_i < c$, consideramos la función objetivo  $0.5*||\beta||^2 + C\sum \zeta_i$. Cuando C es grande, cuesta más exceder el margen, cuando $C$ es chica es menos costoso exceder el margen.
$C$ grande corresponde a $c$ chica, y viceversa.



````{r}
set.seed(280512)
dat.x <- expand.grid(x.1=seq(-4,4,0.1), x.2=seq(-4,4,0.1))
dat.2.1 <- data.frame(x.1=rnorm(7,-1,1), x.2=rnorm(7,-1,1))
dat.2.1$clase <- 1
dat.2.2  <- data.frame(x.1=rnorm(7,1,1), x.2=rnorm(7,1,1))
dat.2.2$ clase <- -1
dat.2 <- rbind(dat.2.1, dat.2.2)
dat.2$clase <- factor(dat.2$clase)
 
ggplot(dat.2, aes(x=x.1, y=x.2, colour=factor(clase)))+geom_point(size=3)

library(e1071)

svm.1 <- svm(clase ~x.1 + x.2, data=dat.2, kernel = 'linear', cost=0.001 )
svm.2 <- svm(clase ~x.1 + x.2, data=dat.2, kernel = 'linear', cost=1 )
svm.3 <- svm(clase ~x.1 + x.2, data=dat.2, kernel = 'linear', cost=10000 )
preds.1 <- predict(svm.1, newdata = dat.x)
preds.2 <- predict(svm.2, newdata = dat.x)
preds.3 <- predict(svm.3, newdata = dat.x)
dat.x$preds.1 <- preds.1
dat.x$preds.2 <- preds.2
dat.x$preds.3 <- preds.3
g.1 <- ggplot(dat.x, aes(x=x.1, y=x.2, colour=preds.1))+geom_point(size=1) +
  geom_point(data=dat.2, aes(x=x.1, y=x.2, colour=factor(clase)), size=3) +
  labs(title='Costo chico')
g.2 <- ggplot(dat.x, aes(x=x.1, y=x.2, colour=preds.2))+geom_point(size=1) +
  geom_point(data=dat.2, aes(x=x.1, y=x.2, colour=factor(clase)), size=3)+  labs(title='Costo mediano')

g.3 <- ggplot(dat.x, aes(x=x.1, y=x.2, colour=preds.3))+geom_point(size=1) + geom_point(data=dat.2, aes(x=x.1, y=x.2, colour=factor(clase)), size=3)+  labs(title='C grande')
```


```{r}
g.1
g.2
g.3
```


¿Cómo se desempeñan con una muestra de prueba?
```{r}
dat.prueba.1 <- data.frame(x.1=rnorm(500,-1,1), x.2=rnorm(500,-1,1))
dat.prueba.2 <- data.frame(x.1=rnorm(500,1,1), x.2=rnorm(500,1,1))
dat.prueba.1$clase <- 1
dat.prueba.2$clase <- -1
dat.prueba <- rbind(dat.prueba.1, dat.prueba.2)
dat.prueba$clase <- factor(dat.prueba$clase)



mean(predict(svm.1, newdata = dat.prueba)!=dat.prueba$clase)
mean(predict(svm.2, newdata = dat.prueba)!=dat.prueba$clase)
mean(predict(svm.3, newdata = dat.prueba)!=dat.prueba$clase)


```

Y los vectores soporte son:
```{r}
svm.1$SV
svm.2$SV
svm.3$SV
```
el paquete kernlab hace gráficas ilustrativas, por ejemplo

```{r}

# install.packages('kernlab') si es necesario
library(kernlab)


z <- rnorm(500)
dat.pos <- data.frame(x.1=rnorm(500)-z, x.2=rnorm(500)+z, y=1)
dat.neg <- data.frame(x.1=2+rnorm(500), x.2=2+rnorm(500), y=-1)
datos <- rbind(dat.pos, dat.neg)
ind.train <- sample(1:nrow(datos), 300)
datos.train <- datos[ind.train, ]
datos.test <- datos[-ind.train, ]
ggplot(datos.train, aes(x=x.1, y=x.2, colour=factor(y))) + geom_point()


csv <- ksvm(y~x.1+x.2, data=datos.train, 
  type="C-svc", kernel="vanilladot", C=100, scaled=FALSE)
plot(csv, data=datos.train)
```

Podemos ver el efecto del costo con modelos de entradas extendidas. En el siguiente
ejemplo consideramos una expansión cuadrática:


```{r}
set.seed(2805)
dat.x <- expand.grid(x.1=seq(-4,4,0.1), x.2=seq(-4,4,0.1))
dat.2.1 <- data.frame(x.1=rnorm(20,-2,1), x.2=rnorm(20,-2,1))
dat.2.1.x <- data.frame(x.1=rnorm(20,2,1), x.2=rnorm(20,2,1))
dat.2.1 <- rbind(dat.2.1, dat.2.1.x)
dat.2.1$clase <- 1
dat.2.2  <- data.frame(x.1=rnorm(40,0,1), x.2=rnorm(40,0,1))
dat.2.2$ clase <- -1
dat.2 <- rbind(dat.2.1, dat.2.2)
dat.2$clase <- factor(dat.2$clase)

ggplot(dat.2, aes(x=x.1, y=x.2, colour=factor(clase)))+geom_point(size=3)

library(e1071)

svm.1 <- svm(clase ~x.1 + x.2 + I(x.1*x.2)+I(x.1^2)+I(x.2^2), data=dat.2, kernel = 'linear', cost=0.01 )
svm.2 <- svm(clase ~x.1 + x.2+ I(x.1*x.2)+I(x.1^2)+I(x.2^2), data=dat.2, kernel = 'linear', cost=1 )
svm.3 <- svm(clase ~x.1 + x.2+ I(x.1*x.2+I(x.1^2)+I(x.2^2)), data=dat.2, kernel = 'linear', cost=1000 )
preds.1 <- predict(svm.1, newdata = dat.x)
preds.2 <- predict(svm.2, newdata = dat.x)
preds.3 <- predict(svm.3, newdata = dat.x)
dat.x$preds.1 <- preds.1
dat.x$preds.2 <- preds.2
dat.x$preds.3 <- preds.3
g.1 <- ggplot(dat.x, aes(x=x.1, y=x.2, colour=preds.1))+geom_point(size=1) +
  geom_point(data=dat.2, aes(x=x.1, y=x.2, colour=factor(clase)), size=3) +
  labs(title='Costo chico')
g.2 <- ggplot(dat.x, aes(x=x.1, y=x.2, colour=preds.2))+geom_point(size=1) +
  geom_point(data=dat.2, aes(x=x.1, y=x.2, colour=factor(clase)), size=3)+  labs(title='Costo mediano')

g.3 <- ggplot(dat.x, aes(x=x.1, y=x.2, colour=preds.3))+geom_point(size=1) + geom_point(data=dat.2, aes(x=x.1, y=x.2, colour=factor(clase)), size=3)+  labs(title='C grande')
g.1
g.2
g.3
```

