---
title: 'Sistemas de recomendación y filtrado colaborativo'
author: "Felipe Gonzalez"
date: Otoño 2015
output: 
  html_document: 
    theme: united
---


```{r setup, include=FALSE}
options(digits=4)
library(ggplot2)
library(stringr)
library(dplyr)
library(tidyr)
```


### Sistemas de recomendación

- **Problema**: predecir la respuesta de personas a estímulos a los que no han sido expuestos,
basados en respuesta a otros estímulos similares de esta y quizá otras personas similares.

Por ejemplo, si consideramos usuarios de Netflix: ¿qué tanto le puede gustar a X la película Y? Usuarios de Amazon: ¿qué tan probable es que compren Z artículo si se les ofrece?


### Enfoques

Hay varios enfoques que podemos utilizar para atacar este problema:

- **Principalmente basados en contenido**:  En función de características de los estímulos, productos o películas (por ejemplo, género, actores, país de origen, año, etc.) intentamos predecir el gusto por el estímulo. En este enfoque, construimos variables derivadas del contenido de los artículos (por ejemplo: qué actores salen, año, etc. o en textos palabras que aparecen), e intentamos predecir el gusto a partir de esas características. 

Ejemplo: Si mu gustó *Twilight* entonces el sistema recomienda otros dramas+vampiros ("por ejemplo entrevista con un vampiro", por contenido).

- **Principalmente colaborativos**: utilizamos gustos o intereses de usuarios/artículos similares - en el sentido de que les han gustado los mismos artículos/les gustaron a las mismas personas.

Ejemplo: Me gustó StarWars y Harry Potter, varios otros usuarios a los que también les gustaron estas dos películas también les gustó "Señor de los anillos", así que recomendamos "Señor de los Anillos".

- **Modelos de factores latentes**: encontrar factores latentes que describan usuarios y películas, predecimos dependiendo de los niveles de factores latentes de personas y películas.

### Datos


Consideramos evaluaciones en escala de gusto: por ejemplo 1-5 estrellas, o 1-me disgustó mucho, 5- me gustó mucho, etc.

Podemos representar las evaluaciones como una matriz:

```{r, echo=FALSE}
mat.cons <- matrix('-', 4, 6)
mat.cons[1,1] <- '3';mat.cons[1,2] <- '5';mat.cons[1,3] <- '5';mat.cons[1,4] <- '2'
mat.cons[2,1] <- '3';mat.cons[2,3] <- '4';
mat.cons[3,4] <- '5'; mat.cons[3,5] <- '4'
mat.cons[4,1] <- '1';mat.cons[4,3] <- '2';mat.cons[4,5] <- '5';mat.cons[4,6] <- '4';
rownames(mat.cons) <- c('a','b','c','d')
colnames(mat.cons) <- c('SWars1','SWars4','SWars5','HPotter1','HPotter2','Twilight')
print(mat.cons, quote=FALSE)
mat.cons.o <- mat.cons
```


Y lo que queremos hacer es predecir los valores faltantes de esta matriz, y seleccionar para cada usuario los artículos con predicción más alta, por ejemplo

```{r, echo=FALSE}
mat.cons <- matrix(round(runif(24, 1,5),1), 4, 6)
mat.cons[1,1] <- '3';mat.cons[1,2] <- '5';mat.cons[1,3] <- '5';mat.cons[1,4] <- '2'
mat.cons[2,1] <- '3';mat.cons[2,3] <- '4';
mat.cons[3,4] <- '5'; mat.cons[3,5] <- '4'
mat.cons[4,1] <- '1';mat.cons[4,3] <- '2';mat.cons[4,5] <- '5';mat.cons[4,6] <- '4';
rownames(mat.cons) <- c('a','b','c','d')
colnames(mat.cons) <- c('SWars1','SWars4','SWars5','HPotter1','HPotter2','Twilight')
print(mat.cons, quote=FALSE)
```

Podemos pensar en este problema como uno de **imputación de datos faltantes**. Las dificultades 
particulares de este problema son:

- Datos ralos: cada usuario sólo ha visto y calificado una proporción baja de películas, y hay películas con pocas vistas.
- Escalabilidad: el número de películas y usuarios es generalmente grande

Por estas razones, generalmente no es posible usar técnicas estadísticas de imputación de datos (como imputación estocástica basada en regresión)

- Usaremos mejor métodos más simples basados en similitud entre usuarios y películas y descomposición de matrices.


### Ejemplo: modelo simple pero deficiente 

Vamos a comenzar considerando modelos muy simples. El primero que se nos puede ocurrir es uno
de homogeneidad de gustos: para una persona $i$, nuestra predicción de su gusto por la película
$j$ es simplemente la media de la película $j$ sobre todos los usuarios que la han visto. Este sería un buen modelo si los gustos fueran muy parecidos sobre todos los usuarios.

En este caso, nuestra predicción es simplemente
$$\hat{x}_{ij} = \hat{b}_j$$
donde 
$$\hat{b_j} = \frac{1}{N_j}\sum_{s} x_{ij},$$
y este promedio es sobre los $N_j$ usuarios que vieron la película $j$.

¿Cómo evaluamos nuestras predicciones?

### Evaluación de predicciones

Usamos muestras de entrenamiento y validación. Como en el concurso de Netflix,
utilizaremos el error cuadrático medio:

$$RECM =\left ( \frac{1}{T} \sum_{(i,j) \, observada} (x_{ij}-\hat{x}_{ij})^2 \right)^{\frac{1}{2}}$$

aunque también podríamos utilizar la desviación absoluta media:

$$DAM =\frac{1}{T} \sum_{(i,j) \, observada} |x_{ij}-\hat{x}_{ij}|$$

- Nótese que estas dos cantidades se evaluán sólo sobre los pares $(i,j)$ para los
que tengamos una observación $x_{ij}$

- Generalmente evaluamos sobre un conjunto de validación separado del conjunto
de entrenamiento.

- Escogemos una muestra de películas, una muestra de usuarios, y ponemos
en validación el conjunto de calificaciones de esos usuarios para esas películas.

Nótese que no seleccionamos *todas* las evaluaciones de un usuario*, ni *todas* las
evaluaciones de una película. Lo que queremos ententer es cómo se desempeña nuestro sistema
cuando tenemos cierta información de usuarios y de películas.



### Ejercicio:datos de netflix 

Los datos del concurso de Netflix originalmente vienen en archivos de texto, un archivo por película.


The movie rating files contain over 100 million ratings from 480 thousand
randomly-chosen, anonymous Netflix customers over 17 thousand movie titles.  The
data were collected between October, 1998 and December, 2005 and reflect the
distribution of all ratings received during this period.  The ratings are on a
scale from 1 to 5 (integral) stars. To protect customer privacy, each customer
id has been replaced with a randomly-assigned id.  The date of each rating and
the title and year of release for each movie id are also provided.

The file "training_set.tar" is a tar of a directory containing 17770 files, one
per movie.  The first line of each file contains the movie id followed by a
colon.  Each subsequent line in the file corresponds to a rating from a customer
and its date in the following format:

CustomerID,Rating,Date

- MovieIDs range from 1 to 17770 sequentially.
- CustomerIDs range from 1 to 2649429, with gaps. There are 480189 users.
- Ratings are on a five star (integral) scale from 1 to 5.
- Dates have the format YYYY-MM-DD.




1. Carga los datos de muestra (dat_muestra_nflix, ver sitio, incluye solo 100 mil usuarios), calcula medias para las películas. ¿Qué películas tienen las mejores calificaciones? Grafica el número de evaluaciones contra la calificación promedio.

```{r}
load('datos/dat_muestra_nflix.Rdata')
dim(dat.muestra)
head(dat.muestra)
pelis.nombres <- read.csv('datos/movies_title_fix.csv', stringsAsFactors = FALSE, header=FALSE)
names(pelis.nombres) <- c('peli_id','release','nombre')
head(pelis.nombres)
```



```{r}
medias.peliculas <- dat.muestra %>% group_by(peli_id) %>% 
  summarise(media_peli = mean(calif), num_calif_peli = length(calif))
medias.p.2 <- left_join(medias.peliculas, pelis.nombres)
arrange(medias.p.2, desc(media_peli)) %>% data.frame %>% head
ggplot(medias.p.2, aes(x=num_calif_peli, y=media_peli)) + geom_point()
mean(dat.muestra$calif)
```

¿Puedes ver algún problema que podamos tener con nuestro modelo simple? 

```{r}
arrange(filter(medias.p.2, num_calif_peli > 500), desc(media_peli)) %>% 
  data.frame %>% head(10) %>% dplyr::select(peli_id, media_peli, nombre)
```

2. Selecciona una muestra de películas y usuarios. Separa las evaluaciones de esos usuarios y películas en una muestra de entrenamiento y otra de validación. Puedes empezar con
```{r}
set.seed(28882)
muestra_usuarios <- sample(unique(dat.muestra$usuario_id), 40000)
valida_usuarios <- sample(muestra_usuarios, 10000)
valida_pelis <- sample(unique(dat.muestra$peli_id), 2000 )
dat.2 <- dat.muestra %>%
  filter(usuario_id %in% muestra_usuarios) %>%
  mutate(valida_usu = usuario_id %in% valida_usuarios) %>%
  mutate(valida_peli = peli_id %in% valida_pelis )
rm(dat.muestra)
```


```{r}
dat.valida <- dplyr::filter(dat.2, valida_usu & valida_peli)
dat.entrena <- dplyr::filter(dat.2, !(valida_usu) | !valida_peli)
nrow(dat.entrena) + nrow(dat.valida)
nrow(dat.entrena)
nrow(dat.valida)
nrow(dat.2)
#rm(dat.2)
```


3. Construye predicciones y evalúa con la muestra de validación. Evalúa con la raíz error cuadrático medio.

```{r}
medias.pred <- dat.entrena %>%
  group_by(peli_id) %>%
  summarise(media.pred = mean(calif))
```

```{r}
dat.valida <- left_join(dat.valida, medias.pred)
```

Nota que puede ser que algunas películas seleccionadas en validación no tengan evaluaciones en entrenamiento:
```{r}
table(is.na(dat.valida$media.pred))
```
No sucede en este ejemplo, pero si sucediera podríamos usar el promedio general de las predicciones. Evaluamos ahora el error:

```{r}
sqrt(mean((dat.valida$calif - dat.valida$media.pred)^2, na.rm = T))
```



### Heterogeneidad en uso de la escala.

Cuando tratamos con datos en escala encontramos un problema técnico que es el uso distinto
de la escala por los usuarios, **independientemente de sus gustos**

Veamos los datos de Netflix para una muestra de usuarios:

```{r}
entrena.usu <- sample(unique(dat.entrena$usuario_id), 50)
muestra.graf <- filter(dat.entrena, usuario_id %in% entrena.usu)
muestra.res <- muestra.graf %>% group_by(usuario_id) %>%
  summarise(media.calif = mean(calif), sd.calif = sd(calif))
muestra.res$usuario_id <- reorder(factor(muestra.res$usuario_id), muestra.res$media.calif)
ggplot(muestra.res, aes(x=factor(usuario_id), y=media.calif, 
                        ymin=media.calif-sd.calif, ymax=media.calif+sd.calif)) + 
  geom_linerange() + geom_point()
```

Y notamos que hay unos usuarios que tienen promedios por encima de 4.5, mienstras que otros
califican por debajo de 3 en promedio. Aunque esto puede deberse a las películas que han visto,
generalmente una componente de esta variabilidad se debe a cómo usa la escala cada usuario.



- En primer lugar, quizá uno podría pensar que un modelo base consiste de simplemente
predecir el promedio de una película sobre todos los usuarios que la calificaron (sin incluir el sesgo de cada persona). Esto no funciona bien porque típicamente hay distintos patrones
de uso de la escala de calificación, que depende más de forma de uso de escala que de la calidad de los items.

Hay personas que son:

- Barcos: 5,5,5,4,4,5 
- Estrictos: 2,3,3,1,1,2
- No se compromete: 3,3,3,3,4
- Discrimina: 5,4,5,1,2,4

El estilo de uso de las escalas varía por persona.
Parece estar asociado a aspectos culturales (países
diferentes usan escalas de manera diferente), quizá también de personalidad,
y a la forma de obtener las evaluaciones (cara a cara, por teléfono, internet).



### Efectos en análisis de heterogeneidad en uso de escala.

 Muchas veces se considera que tratar como numéricos a calificaciones en escala no es muy apropiado, y que el análisis no tiene por qué funcionar pues en realidad las calificaciones están en una escala ordinal. ¡Alguien nos puede dar un manazo por sacar promedios o calcular desviaciones estándar!

- Las razones por las que análisis de datos en escala es difícil **no es que usemos valores numéricos para los puntos de la escala**. Si esto fuera cierto, entonces por ejemplo, transformar una variable con logaritmo también sería ""malo"".

- La razón de la dificultad es que generalmente tenemos que lidiar con la  **heterogeneidad** en uso de la escala antes de poder obtener resultados útiles de nuestro análisis.


Supongamos que $X_1$ y $X_2$ son evaluaciones de dos películas. Por la discusión de arriba, podría mos escribir

$$X_1 = N +S_1,$$
$$X_2 = N + S_2,$$

donde $S_1$ y $S_2$ representan el gusto por la película, y $N$ representa el nivel general
de calificaciones. Consideramos que son variables aleatorias ($N$ varía con las personas, igual que $S_1$ y $S_2$).

Alguien podría objetar a calcular

$$Cov(X_1,X_2)$$

para estimar el grado de correlación de *gusto por las dos películas*, porque estas son variables ordinales. Pero la objeción puede ser por la razón equivocada. La verdadera razón es que buscamos

$$Cov(S_1, S_2)$$

que realmente representa la asociación entre el gusto por las dos películas. El problema
es que $S_1$ y $S_2$ son variables que no observamos.

¿Cómo se relacionan estas dos covarianzas?



$$Cov(X_1,X_2)=Cov(N,N) + Cov(S_1,S_2) + Cov(N, S_2)+Cov(N,S_1)$$

Tenemos que $Cov(N,N)=Var(N)=\sigma_N ^2$, y suponiendo que el gusto
no está correlacionado con los niveles generales 
de respuesta, $Cov(N_1, S_2)=0=Cov(N_2,S_1)$, de modo que

$$Cov(X_1,X_2)= Cov(S_1,S_2) + \sigma_N^2.$$


donde $\sigma_N^2$ no tiene qué ver nada con el gusto por las películas.

De forma que al usar estimaciones de $Cov(X_1,X_2)$ para estimar $Cov(S_1,S_2)$ puede
ser mala idea porque el sesgo hacia arriba puede ser alto, especialmente si la gente varía mucho
es un sus niveles generales de calificaciones (hay muy barcos y muy estrictos).

### Ejemplo {#ejemplo}
Los niveles generales de 10 personas:

```{r}
set.seed(128)
n <- 50
niveles <- data.frame(persona=1:n, nivel=rnorm(n,2))
```
Ahora generamos los gustos (latentes), que suponemos
con correlación negativa:

```{r} 
x <- rnorm(n)
gustos <- data.frame(persona=1:n, gusto_1=x+rnorm(n),
                     gusto_2=-x+rnorm(n))
head(gustos,3)
cor(gustos[,2:3])
```

Estos dos items tienen gusto correlacionado negativamente:
```{r}
ggplot(gustos, aes(x=gusto_1, y=gusto_2)) + geom_point() +
    geom_smooth()
```   


Pero las mediciones no están correlacionadas:
```{r}
medicion_1 <- niveles$nivel + gustos$gusto_1+rnorm(n,0.3)
medicion_2 <- niveles$nivel + gustos$gusto_2+rnorm(n,0.3)
mediciones <- data.frame(persona=1:n, medicion_1, medicion_2)
cor(mediciones[,2:3])
```



Así que aún cuando el gusto por 1 y 2  están correlacionadas negativamente, las 
**mediciones** de gusto no están correlacionadas.
```{r}
ggplot(mediciones, aes(x=medicion_1, y=medicion_2)) +
    geom_point() + geom_smooth()
```

###
Un modelado más cuidadoso de este tipo de datos requiere más trabajo. Pero para
el trabajo usual, generalmente intentamos controlar parte de la heterogeneidad
**centrando** las calificaciones por usuario. 

- Es decir, a cada calificación
de una persona le restamos la media de sus calificaciones, que es una estimación
del nivel general $N$. Esta idea funciona si **k no es muy chico**.


Si el número de calificaciones por persona ($k$) es chico,
entonces tenemos los siguientes problemas:

- El promedio de evaluaciones es una estimación ruidosa del nivel general.

- Podemos terminar con el problema opuesto: nótese que
si $X_1,\ldots, X_k$ son mediciones de gusto distintos items, entonces
$$Cov(X_1-\bar{X}, X_2-\bar{X})=Cov(S_1-\bar{S},S_2-\bar{S}),$$
$$=Cov(S_1,S_2)-Cov(S_1,\bar{S})-Cov(S_2,\bar{S}) + Var(\bar{S})$$

Si $k$ es chica, suponiendo que los gustos no están correlacionados,
los términos intermedios puede tener valor negativo relativamente grande
( es de orden $\frac{1}{k}$), 
aún cuando el último término sea chico (de orden $\frac{1}{k^2}$)

Así que ahora las correlaciones estimadas pueden tener sesgo hacia 
abajo, especialmente si $k$ es chica.



### Modelo de referencia 

Ahora podemos plantear el modelo base de referencia. Este modelo es útil para hacer
benchmarking de intentos de predicción, como primera pieza para construicción de modelos
más complejos, y también como una manera simple de producir estimaciones cuando no hay datos suficientes para hacer otro tipo de predicción.


### {#importante}
Si $x_{ij}$ es el gusto del usuario $i$ por la película $j$, entonces nuestra predicción
es
$$\hat{x}_{uj} = \hat{b}_j +  (\hat{a}_i-\hat{\mu} ) $$

donde $a_i$ indica un nivel general de calificaciones del usuario $i$, y $b_j$ es el nivel general de gusto por la película. Usualmente ponemos:

###
1. Media general
$$\hat{\mu} =\frac{1}{T}\sum_{s,t} x_{st}$$
2. Promedio de calificaciones de usuario $i$ 
$$\hat{a}_i =\frac{1}{M_i}\sum_{t} x_{i,t} $$
3. Promedio de calificaciones de la película $j$ 
$$\hat{b}_j =\frac{1}{N_j}\sum_{s} x_{s,j}$$

También podemos escribir, en términos de desviaciones:

$$\hat{x}_{ij} = \hat{\mu}  +  \hat{c}_i +  \hat{d}_j $$
donde

. Media general
$$\hat{\mu} =\frac{1}{T}\sum_{s,t} x_{st}$$
2. Desviación de las calificaciones de usuario $i$ respecto a la media general
$$\hat{c}_i =\frac{1}{M_i}\sum_{t} x_{it} - \hat{\mu} $$
3. Desviación  de la película $j$ respecto a la media general
$$\hat{b_j} =\frac{1}{N_j}\sum_{s} x_{sj}- \hat{\mu}$$


Una vez que observamos una calificación $x_{ij}$, el residual del modelo de referencia es
$$r_{ij} = x_{ij} - \hat{x_{ij}}$$

### Ejercicio: modelo base para netflix {#ejemplo}

```{r}
medias.usuario.e <- dat.entrena %>% group_by(usuario_id) %>% summarise(media_usu = mean(calif), num_calif_usu = length(calif))
medias.peliculas.e <- dat.entrena %>% group_by(peli_id) %>% summarise(media_peli = mean(calif), num_calif_peli = length(calif))
media.gral.e <- mean(dat.entrena$calif)
dat.valida.2 <- dat.valida %>%
  left_join(medias.usuario.e) %>%
  left_join(medias.peliculas.e) %>%
  mutate(media.gral = media.gral.e) %>%
  mutate(prediccion = media_usu - media.gral + media_peli)
```

Si no tenemos predicción bajo este modelo para una combinación de usuario/película, usamos el 
promedio general:

```{r}
dat.valida.2$prediccion[is.na(dat.valida.2$prediccion)] <- media.gral.e
```

Finalmente evaluamos

```{r}
sqrt(mean((dat.valida.2$prediccion - dat.valida.2$calif)^2))
```





### Ejercicio:datos de netflix {#ejemplo} 

Adicionalmente a este problema, también tenemos la dificultad del ruido cuando tenemos pocos artículos
para centrar las calificaciones de usuarios o películas. Por ejemplo:



Una opción es regularizar calificaciones a la media. Podríamos entonces hacer


$$
\hat{x_{ij}} = \hat{\mu} + \frac{n_i}{\lambda+n_i} \hat{a_i} + \frac{m_j}{\lambda+m_j}\hat{b_j} 
$$
Que equivale a encoger las predicciones hacia la media general cuando el número de evaluaciones
es bajo. El grado de encogimiento depende de $\lambda$.

Prueba con $\lambda=0.01,0.1,1,10,100,1000$. ¿Qué tanto puedes mejorar los resultados sobre el conjunto de 
validación?

```{r}
error.valida <- sapply(c(0.001,0.01,0.1,1,5,10,20,40,60,80,100,200), 
                function(lambda){

                  dat.valida.2 <- dat.valida %>%
                    left_join(medias.usuario.e, by='usuario_id') %>%
                    left_join(medias.peliculas.e, by='peli_id') %>%
                    mutate(media.gral = media.gral.e) %>%
                    mutate(prediccion = media.gral + (num_calif_usu/(num_calif_usu+lambda))*(media_usu - media.gral) +
             (num_calif_peli/(num_calif_peli+lambda))*(media_peli-media.gral))
                 dat.valida.2$prediccion[is.na(dat.valida.2$prediccion)] <- media.gral.e
  
                 sqrt(mean((dat.valida.2$prediccion - dat.valida.2$calif)^2))
})

plot(error.valida)
error.valida
```

Veremos más adelante cómo lidiar con este problema de una mejor manera.




### Filtrado colaborativo

Además de usar promedios generales por película, podemos utilizar similitud de películas/personas
para ajustar predicciones según los gustos de artículos o películas similares. Este es el enfoque
más simple del filtrado colaborativo.


Comencemos entonces con la siguiente idea: Supongamos que queremos hacer una predicción
para el usuario $i$ en la película $j$. 

La idea general es encontrar películas similares a $j$ que haya visto $i$, que denotamos como
$N(i,j)$, y ajustar la predicción según la calificación de estas películas similares.

Tomamos entonces nuestra predicción
base, que le llamamaos $x_{ij}^0$ y hacemos

$$\hat{x}_{ij} = x_{ij}^0 + \frac{1}{k}\sum_{t \in N(i,j)} (x_{it} - x_{it}^0 )$$

Es decir, ajustamos $x_{ij}^0$ por el gusto promedio de películas similares a $j$. 
Nótese
que el ajuste lo hacemos a partir de las predicciones base. Esto quiere decir
que si las películas similares a $j$ están evaluadas **por encima del esperado** para el usuario
$i$, entonces subimos la predicción, y bajamos la predicción cuando las películas similares
están evaluadas **por debajo de lo esperado**.

Nótese que estamos ajustando por los residuales del modelo base. Podemos también utilizar
un ponderado por gusto según similitud: si la similitud entre las películas $j$ y $t$ es $s_{jt}$,
entonces podemos usar

$$\hat{x}_{i,j} = x_{ij}^0 + \frac{\sum_{t \in N(i,j)} s_{jt}(x_{it} - x_{it}^0 )}{\sum_{t \in N(i,j)} s_{jt}} $$

Cuando no tenemos películas similares que hayan sido calificadas por nuestro usuario,
**entonces usamos simplemente la predicción base**.


### Cálculo de similitud entre usuarios/películas

Proponemos utilizar la distancia coseno de las calificaciones centradas por usuario.
(como discutimos arriba, antes de calcular similitud conviene centrar las calificaciones por usuario
para eliminar parte de la heterogeneidad en el uso de la escala).


### Ejemplo {#ejemplo}

```{r}
mat.cons <- matrix(NA, 5, 6)
mat.cons[1,1] <- 5;mat.cons[1,2] <- 5;mat.cons[1,3] <- 5;mat.cons[1,4] <- 2
mat.cons[2,1] <- 3;mat.cons[2,3] <- 4;
mat.cons[3,4] <- 5; mat.cons[3,5] <- 4
mat.cons[4,1] <- 1;mat.cons[4,3] <- 2;mat.cons[4,5] <- 5;mat.cons[4,6] <- 4;
mat.cons[5,1] <- 4; mat.cons[5,2] <- 5; mat.cons[5,6] <- 2
rownames(mat.cons) <- c('a','b','c','d','e')
colnames(mat.cons) <- c('SWars1','SWars4','SWars5','HPotter1','HPotter2','Twilight')
mat.cons
```

Calculamos medias por usuarios y centramos:

```{r}
apply(mat.cons,1, mean, na.rm=TRUE)
mat.c <- mat.cons - apply(mat.cons,1, mean, na.rm=TRUE)
mat.c
```
Y calculamos distancia coseno entre películas,  **supondiendo que las películas
no evaluadas tienen calificación 0**:

```{r}
dcos <- function(x,y){
  #x <- x-mean(x, na.rm = T)
  #y <- y-mean(y, na.rm = T)
  sum(x*y, na.rm = T)/(sqrt(sum(x^2, na.rm = T))*sqrt(sum(y^2, na.rm = T)))
}
mat.c[,1]
mat.c[,2]
dcos(mat.c[,1], mat.c[,2])
```

```{r}
dcos(mat.c[,1], mat.c[,6])
```


### Nota {#importante}
Hacer este supuesto de valores 0 cuando no tenemos evaluación no es lo mejor, pero 
como centramos por usuario tiene más sentido hacerlo. Si utilizaramos las calificaciones
no centradas, entonces estaríamos suponiendo que las no evaluadas están calificadas muy mal (0, por abajo de 1,2,3,4,5).


### Cálculo de similitudes 


### Ejemplo: ¿cómo se ven las calificaciones de películas similares/no similares {#ejemplo}

Centramos las calificaciones por usuario y seleccionamos tres películas que
pueden ser interesantes.

```{r}
dat.entrena.c <- dat.entrena %>%
  group_by(usuario_id) %>%
  mutate(calif.c = calif - mean(calif))

## calculamos un id secuencial.
dat.entrena.c$id_seq <- as.numeric(factor(dat.entrena.c$usuario_id))

library(stringr)
filter(pelis.nombres, str_detect(nombre,'Gremlins'))
filter(pelis.nombres, str_detect(nombre,'Harry Met'))
dat.1 <- filter(dat.entrena.c, peli_id==2897)
dat.2 <- filter(dat.entrena.c, peli_id==6482)
dat.3 <- filter(dat.entrena.c, peli_id==2660)
```

Juntamos usuarios que calificaron cada par:

```{r}
comunes <- inner_join(dat.1[, c('usuario_id','calif.c')], dat.2[, c('usuario_id','calif.c')] %>% rename(calif.c.2=calif.c))

comunes.2 <- inner_join(dat.1[, c('usuario_id','calif.c')], dat.3[, c('usuario_id','calif.c')] %>% rename(calif.c.2=calif.c))
```

Y ahora graficamos. ¿Por qué se ven bandas en estas gráficas??

```{r}
ggplot(comunes, aes(x=calif.c, y=calif.c.2)) + geom_point() + geom_smooth()
ggplot(comunes.2, aes(x=calif.c, y=calif.c.2)) + geom_point() + geom_smooth()
```

Y el coseno:

```{r}
dcos(comunes$calif.c, comunes$calif.c.2)
dcos(comunes.2$calif.c, comunes.2$calif.c.2)
```

Así que las dos Gremlins son similares, pero Gremlins 2 y Harry Met Sally no son similares.


##

Podemos ahora seleccionar algunas películas y ver cuáles son películas similares que nos podrían ayudar a hacer recomendaciones:

```{r}

dat.entrena.2 <- dat.entrena.c %>% ungroup() %>% dplyr::select(peli_id, id_seq, calif.c)

ejemplos <- function(pelicula){
  mi_peli <- filter(dat.entrena.2, peli_id==pelicula) %>% 
             rename(peli_id_1=peli_id, calif.c.1 = calif.c)
  datos.comp <- left_join(dat.entrena.2, mi_peli)
  # calcular similitudes
  out.sum <- datos.comp %>% 
      group_by(peli_id) %>%
      summarise(dist = dcos(calif.c, calif.c.1)) %>% 
      data.frame() %>%
      left_join(medias.p.2)
  out.sum %>% arrange(desc(dist))  %>% dplyr::select(nombre, dist, num_calif_peli)
}

```

Nótese que las similitudes aparentan ser ruidosas si no filtramos por número de evaluaciones:

```{r}
ejemplos(8199) %>% head(20)
ejemplos(8199) %>% filter(num_calif_peli>300) %>% head(20)
ejemplos(6807)  %>% head(20)
ejemplos(6807) %>% filter(num_calif_peli>300) %>% head(20)
ejemplos(11271) %>% filter(num_calif_peli>300) %>% head(20)
ejemplos(11929) %>% filter(num_calif_peli>300) %>% head(20)
ejemplos(2660) %>% filter(num_calif_peli>300) %>% head(20)
```

El problema otra vez es similitudes ruidosas que provienen de pocas evaluaciones en común. 
Intenta con otros ejemplos de películas que te interesen.



### Factores latentes para recomendación

En las similitudes que vimos arriba, es razonable pensar que hay ciertos "conceptos" que agrupan o separan películas, y así mismo, que los usuarios se distinguen por el gusto o no
que tienen por estos "conceptos".

En esta parte, consideramos la idea de utilizar reducción de dimensionalidad para
hacer recomendaciones. Esta idea propone que hay ciertos factores latentes (no observados)
que describen películas con "contenido implícito similar", y usuarios según su interés en esa dimensión.



### Ejemplo: una dimensión latente.{#ejemplo}
Por ejemplo: consideramos una dimensión de películas serias contra películas divertidas.
3 películas podrían describirse con

$$v=(-2,0,1)$$,

lo que interpretamos como la película 1 es divertida (negativa en seriedad-diversión), la película 2 está en promedio, y la película 3 es más seria que las dos anteriores.
 
Por otro lado, tenemos descriptores de 5 usuarios:

$$u=(2,3,-3,0,1)$$
que dice que a los primeros dos usuarios les gustan las películas serias, al tercero le gustan las divertidas, y los dos últimos no tienen preferencia clara a lo largo de esta dimensión.

Qusiéramos predecir el gusto usando estos dos vectores. Nuestras predicciones (considerando que u y v son vectores columna) serían simplemente

$$\tilde{X} = u v^t$$

```{r}
u <- c(2,3,-3,0,1)
v <- c(-2,0,1)
gustos <- u%*%t(v)
gustos
```

Así que al usuario 1 le recomndamos la película 3, pero al usuario 3 le recomendamos la película 1.

###

La idea es entonces encontrar pesos para películas $u$ y para usuarios $v$ de forma que
$X\approx \tilde{X} = uv^t$: queremos reproducir las calificaciones observadas a partir de nuestro modelo de factores latentes.

Nótese sin embargo que hay varias dimensiones que pueden describir a películas y usuarios:
por ejemplo, seria-divertida, artística-hollywood, ciencia ficción, con/sin violencia, etc. 
Podemos proponer más dimensiones latentes de la siguiente forma:


### Ejemplo: dos dimensiones latentes {#ejemplo}
Tenemos la dimensión anterior de seria-divertida
```{r}
v_1 <- c(-2,0,1)
u_1 <- c(2,3,-3,0,1)
```
Y supongamos que tenemos otra dimensión con violencia - sin violencia
```{r}
v_2 <- c(-3,2,2)
u_2 <- c(-3,-3,0,-2,4)
```

Que quiere decir que las película 2,3 tienen volencia, pero la película 1 no. Por otra parte, a los usuarios 1,2 y 5 no les gustan las películas con violencia, mientras que al usuario 5 si les gustan.

La idea ahora es que el gusto de una persona por una película se escribe como combinación de las dos dimensiones. Por ejemplo, para la persona 1 tenemos, y la película 1, empezamos haciendo

```{r}
u_1[1]*v_1[1]
u_2[1]*v_2[1]
```

lo que quiere decir que el hecho de que la película 1 no sea seria le resta 4 en gusto (pues la película 1 está del lado "divertido"), pero le suma 9 en gusto, pues es una película sin violencia y esta persona está del lado "sin violencia".

Sumamos para encontrar el gusto total

```{r}
u_1[1]*v_1[1] + u_2[1]*v_2[1]
```

Para calcular los gustos sobre todas las personas y películas, haríamos

```{}
U <- cbind(u_1, u_2)
V <- cbind(v_1, v_2)
U
V
U %*% t(V)
```


### {#importante}

Con $k$ dimensiones latentes, el modelo que proponemos es:

$$\tilde{X} = UV^t$$

donde $U$ es una matrix de $nxk$ (n= número de usuarios), y $V$ es una matriz
de $mxk$, donde $m$ es el número de películas.

Buscamos que, si $X$ son las verdaderas calificaciones, entonces
$$X\approx \tilde{X}.$$

y nótese que esta aproximación es en el sentido de las entradas de $X$ que **son observadas**. Sin embargo, $\tilde{X}$ nos da predicciones para **todos los pares película-persona**.

###

Bajo este modelo, la predicción para el usuario $i$ y la película $j$
es la siguiente suma sobre las dimensiones latentes:

$$\tilde{x}_{ij} =\sum_k u_{ik} v_{jk}$$

que expresa el hecho de que el gusto de $i$ por $j$ depende de una combinación (suma)
de factores latentes de películas ponderados por gusto por esos factores del usuario.

El número de factores latentes $k$ debe ser seleccionado (por ejemplo, según el error de validación). Dado $k$, para encontrar $U$ y $V$ (un total de $k(m+n)$ parámetros) buscamos
minimizar 

$$\sum_{(i,j)\, obs} (x_{ij}-\tilde{x}_ij)^2$$

### Combinación con modelo base

Podemos usar también ideas de nuestro modelo base y modelar desviaciones en lugar de calificaciones directamente:

Si $X^0$ son las predicciones del modelo de referencia, y
$$R = X-X^0$$
son los residuales del modelo base, buscamos mejor
$$R\approx \tilde{X} = UV^t$$
de manera que las predicciones finales son
$$X^0 + \tilde{X}$$



--------


### Ejercicio {##ejemplo}
En este ejercicio calcularemos una dimensión latente para un conjunto chico de películas.
Intentaremos minimizar directamente el error cuadrático para los residuales del modelo base.
Considera las siguiente evaluaciones:


```{r}
set.seed(9932)
usuarios <- sample(unique(dat.entrena.c$id_seq),300)

peliculas <-c(175, 191, 457, 571, 607, 758, 886, 985, 1110, 1145, 1202, 1220, 
1428, 1542, 1798, 1865, 1905, 1962, 2122, 2152, 2372, 2452, 2782, 
2862, 2874, 2913, 3106, 3151, 3282, 3427, 3624, 3825, 3860, 3925, 
3938, 3962, 4123, 4306, 4345, 4356, 4432, 4590, 4640, 4656, 4745, 
4951, 4972, 5054, 5085, 5317, 5345, 5401, 5496, 5582, 5807, 5814, 
5862, 5926, 6037, 6042, 6134, 6196, 6206, 6287, 6386, 6475, 6692, 
6859, 6931, 6972, 6974, 7234, 7617, 7624, 7635, 7767, 8387, 8393, 
8644, 8687, 8782, 8904, 8915, 9051, 9340, 9471, 9728, 9756, 9768, 
9960, 10042, 10168, 10358, 10359, 10550, 10583, 10730, 10774, 
10906, 10947, 11022, 11040, 11064, 11089, 11149, 11182, 11283, 
11314, 11443, 11521, 11607, 11677, 11781, 11812, 12047, 12155, 
12161, 12232, 12293, 12317, 12338, 12470, 12582, 12732, 12911, 
12918, 12966, 13050, 13081, 13359, 13402, 13462, 13614, 13651, 
13728, 14103, 14109, 14149, 14240, 14313, 14358, 14367, 14410, 
14454, 14538, 14550, 14574, 14621, 14644, 14660, 14691, 14712, 
15107, 15124, 15156, 15205, 15393, 15394, 15471, 15582, 15646, 
15755, 15844, 15922, 16082, 16242, 16265, 16272, 16377, 16668, 
16765, 16879, 16882, 16954, 17157, 17169, 17324, 17355, 17560, 
17627)
muestra_chica <-  left_join(dat.entrena.c, medias.p.2) %>% 
                  filter(peli_id %in% peliculas, id_seq %in% usuarios) %>% 
                  dplyr::select(peli_id, id_seq, calif, nombre)
head(muestra_chica)
head(unique(muestra_chica$nombre))
```


Construimos las predicciones del modelo base:

```{r}
m_1 <- muestra_chica %>% group_by(peli_id) %>% mutate(media.p = mean(calif)) %>%
  group_by(id_seq) %>% mutate(media.u = mean(calif)) %>%
  ungroup %>% mutate(media.t = mean(calif))
m_1$p_id <- as.numeric(factor(m_1$peli_id))
m_1$u_id <- as.numeric(factor(m_1$id_seq))
max(m_1$p_id)
max(m_1$u_id)
m_1$usuario_id <- NULL
m_1$peli_id <- NULL
head(m_1)

```

```{r}
m_1$pred_base <- m_1$media.p + m_1$media.u - m_1$media.t
ggplot(m_1, aes(x=pred_base, y=calif, colour=factor(calif))) + geom_jitter()
```

Ahora construimos los residuales:

```{r}
m_1$res <- m_1$calif - m_1$pred_base
X <- as.matrix(m_1[, c('u_id','p_id','res')])
X[1:10,]
```

Para construir nuestro factor latente utilizaremos la función optim de R. Podemos
también calcular el gradiente, que es fácilmente calculable, para hacer más rápidos
los cálculos:

```{r}
no_usuarios <- 300
error_1 <- function(params){
  u <- params[1:no_usuarios]
  v <- params[(no_usuarios+1):(180+no_usuarios)]
  ## construir ajustados
  ajuste <- apply(X, 1, function(x){ 
    u[x['u_id']] * v[x['p_id']]  
    })
  ## calcular error
  salida <- mean((m_1$res -ajuste)^2)
  salida
}

grad_1 <- function(params){
  u <- params[1:no_usuarios]
  v <- params[(no_usuarios+1):(180+no_usuarios)]
  grad <- rep(0,no_usuarios+180)
  for(i in 1:no_usuarios){
    X.u <- X[X[,'u_id']==i,, drop=FALSE]
    grad[i] <- -2*mean((X.u[,'res'] - u[i]*v[X.u[,'p_id']])*v[X.u[,'p_id']]) 
  }
  for(j in 1:180){
     X.p <- X[X[,'p_id']==j, , drop=FALSE]
    grad[j+no_usuarios] <- -2*mean((X.p[,'res'] - u[X.p[,'u_id']]*v[j])*u[X.p[,'u_id']])
  }
  grad[is.nan(grad)] <-0
  grad
}

library(compiler)
error_c <- cmpfun(error_1)
grad_c <- cmpfun(grad_1)
set.seed(2120)
inicial <- rnorm(no_usuarios+180,0,0.1)
res <- optim(inicial, fn=error_c, gr=grad_c, method='BFGS',control=list(trace = TRUE, maxit=200))
length(res)
```


Podemos examinar las películas en el primer factor latente:

```{r}
usuarios.nr <- data.frame(X) %>% group_by(u_id) %>% tally
usuarios.nr$coef <- res$par[1:294]

xx <- unique(m_1[,c('p_id','nombre')])
xx$dim.1 <- res$par[(no_usuarios+1):(no_usuarios+180)]
xx %>% arrange(dim.1) %>% data.frame()

```


```{r}
  u <- res$par[1:(no_usuarios)]
  v <- res$par[(no_usuarios+1):(no_usuarios+180)]
  m_1 <- m_1 %>% data.frame
m_1$ajuste <- apply(m_1, 1, function(reng){ 
    u[as.numeric(reng['u_id'])] * v[as.numeric(reng['p_id'])]  
    }) 
  m_1$pred <- m_1$ajuste + m_1$pred_base
  ggplot(m_1, aes(x=res, y=ajuste, colour=factor(calif))) + geom_point()

```


¿Cómo describirías esta dimensión?
Examina a las personas. ¿Según sus gustos caen del lado de la dimensión que esperarías?


### Descomposición de matrices y regularización

Regresamos ahora a nuestro problema original de encontrar directamente una descomposición

$$\tilde{X} = UV^t$$

de forma que el error se minimice sobre las calificaciones observadas.

Tenemos que resolver dos problemas: construir un algoritmo escalable, y lidiar con los resultados ruidosos que obtenemos cuando existen películas o usuarios con pocas evaluaciones. Aquí lidiamos primero con el problema del ruido.


Recordemos que en nuestro ejemplo donde encontramos una dimensión latente directamente (usando la función optim de R), la función que queríamos minimizar es (para una sola dimensión latente):


$$\sum_{(i,j)\, obs} (r_{ij} - u_i v_j)^2  $$


donde $r_{ij}$ son los residuales del modelo base. Nótese que cuando una una película, por ejemplo, tiene pocas observaciones, podemos sobreajustar fácilmente su parámetro $v_j$ a las calificaciones de los pocos usuarios que la califican. Como es usual, una solución a este tipo de problemas es la regularización a través de penalizaciones.

En lugar de optimizar la función de arriba, intentamos más bien minimizar


$$\sum_{(i,j)\, obs} (r_{ij} - u_i v_j)^2  + \lambda \sum_i u_i^2 + \lambda \sum_j v_j^2 $$


Esto tiene el efecto de encoger los vectores $u$ y $v$ hacia 0. ¿Por qué esto
puede resolver el problema de sobreajuste?

La razón es que el término de regularización actúa de manera distinta dependiendo
de el número de calificaiones del usuario $i$ o de la película $j$.

- Cuando hay muchas evaluaciones de la película $j$, entonces el término de regularización no es muy importante: conviene más mejorar el lado izquierdo pues el término $\lambda v_j$ es menos importante.
- Cuando hay muy pocas evaluaciones de la película $j$, no mejoramos mucho el modelo si sobreajustamos su calificaación, y el precio que pagamos del término de regularización puede ser demasiado alto.
- Se puede hacer un argumento similar para usuarios.

Escogemos $\lamba$ para obtener soluciones más parsimoniosas con menor error de validación.

Este problema usualmente se resuelve con descenso estocástico.


### Descenso estocástico en gradiente (recordatorio).

Esta técnica de optimización es útil para conjuntos de datos grandes. La idea es muestrear partes del conjunto de entrenamiento y minimizar el gradiente sobre los casos seleccionados, y repetir.


Consideremos por ejemplo mínimos cuadrados. La función objetivo
es 
$$\sum_i (y_i- \hat{y}_i)^2$$
donde $$\hat{y}_i= \beta_0 + \sum_j \beta_j x_{ij}$$
Buscamos encontrar parámetros $\beta_0,\beta_1,\ldots, \beta_k$ de manera
que se minimice la función objetivo.

Para hacer descenso en gradiente, podríamos hacer:


Consideramos un ejemplo simple:
```{r}
x <- runif(2000)
y <- 3 + -1*x + rnorm(2000,0,0.2)
lm(y~x)
```


Podríamos encontrar los parámetros usando descenso en gradiente:

```{r}
error <- function(x,y, beta){
  y.hat <- beta[1] + x*beta[2] 
  mean((y-y.hat)^2)
}  
grad_error <- function(x, y, beta){
  grad <- c(0,0)
    y.hat <- beta[1] + x*beta[2] 
  grad[1] <- -2*mean((y-y.hat))
  grad[2] <- -2*mean((y-y.hat)*x)
  grad
}

iteraciones <- matrix(0, ncol=2,nrow=100)
for(i in 2:nrow(iteraciones)){
  iteraciones[i, ]  <- iteraciones[i-1, ] - 0.5*grad_error(x,y, iteraciones[i-1,])
}
df.it <- data.frame(iteraciones)
df.it$error <- round(apply(iteraciones, 1, function(beta) error(x,y,beta)),2)
ggplot(df.it, aes(x=X1, y=X2, label=error)) + geom_point() + geom_path() + 
  geom_text(colour ='red',hjust=1)
```


¿Cómo se vería con descenso estocástico? La idea es hacer un caso
a la vez (o un grupo chico de casos a la vez - minibatch)




```{r}
error <- function(x,y, beta){
  y.hat <- beta[1] + x*beta[2] 
  mean((y-y.hat)^2)
}  

grad_1 <- function(x, y, beta){
  grad <- c(0,0)
  y.hat <- beta[1] + x*beta[2] 
  grad[1] <- -2*(y-y.hat)
  grad[2] <- -2*(y-y.hat)*x
  grad
}

iteraciones <- matrix(0, ncol=2,nrow=300)
reorden <- sample(1:length(y), length(y))
x.1 <- x[reorden]
y.1 <- y[reorden]
for(i in 2:nrow(iteraciones)){
  iteraciones[i, ]  <- iteraciones[i-1, ] - 0.1*grad_1(x.1[i-1], y.1[i-1], iteraciones[i-1,])
}
df.it <- data.frame(iteraciones)
df.it$error <- round(apply(iteraciones, 1, function(beta) error(x.1,y.1,beta)),2)
ggplot(df.it, aes(x=X1, y=X2, label=error)) + geom_point() + geom_path()  +
  geom_text(colour ='red', hjust=1)
ggplot(df.it, aes(x=X1, y=X2, label=error)) + geom_point() + geom_path()  
```

Nótese que el algoritmo no converge, sino que se queda oscilando alrededor de los parámetros que minimizan el error. Adicionalmente, obsérvese que cada iteración es mucho menos costosa que una iteración de descenso en gradiente. Si es necesario, podemos dar varias "vueltas" a los datos.



### Descenso estocástico en gradiente {#importante}

Supongamos que el error está dado por la suma sobre los casos de entrenamiento
$$L(\beta) = \sum_i L(x_i,y_i, \beta)$$
Para aproximar la solución $\min_\beta L(\beta)$ podemos usar descenso estocástico en gradiente, que consiste en escoger $\alpha$ (tasa de aprendizaje) y hacer:
1. Reordenar al azar el conjunto de entrenamiento $\{(x_i,y_i)\}$
2. Para cada $i=1,\ldots,n$ caso de entrenamiento, hacemos
$$\beta_{k+1} = \beta_{k} - \alpha \nabla L(x_i,y_i, \beta_k)$$
3. Repetir 2 hasta obtener un mínimo aproximado



